【裁判字號】    98,台上,2844
【裁判日期】    980521
【裁判案由】    違反槍砲彈藥刀械管制條例
【裁判全文】
最高法院刑事判決            九十八年度台上字第二八四四號
上  訴  人  甲○○
選任辯護人  文  聞律師
            彭若晴律師
上列上訴人因違反槍砲彈藥刀械管制條例案件，不服台灣高等法
院中華民國九十七年五月二十二日第二審更審判決（九十六年度
重上更(四)字第二一六號，起訴案號：台灣台北地方法院檢察署八
十八年度偵字第六九八六、八九五四、一四０七一號），提起上
訴，本院判決如下：
    主  文
上訴駁回。
    理  由
按刑事訴訟法第三百七十七條規定，上訴於第三審法院，非以判
決違背法令為理由，不得為之。是提起第三審上訴，應以原判決
違背法令為理由，係屬法定要件。如果上訴理由書狀並未依據卷
內訴訟資料，具體指摘原判決不適用何種法則或如何適用不當，
或所指摘原判決違法情事，顯與法律規定得為第三審上訴理由之
違法情形，不相適合時，均應認其上訴為違背法律上之程式，予
以駁回。本件上訴人甲○○上訴意旨略稱：(一)、原判決依據證人
歐達宗於原審九十二年度上更(二)字第五五七號（下稱原審更二審
）審理時之證言，進而推論上訴人有非法持有手槍及子彈犯行。
然依歐達宗及警員何明賢於第一審之證言，足見系爭手槍係放於
衣櫃外部上方，隱蔽不明顯之「旅行袋內」。原審於民國九十七
年四月二十四日傳喚歐達宗到庭作證，卻未就前揭原審更二審卷
內筆錄內容及相關疑點予以調查，詳細詢問該衣櫃外面上方是否
堆置旅行箱、旅行袋、紙袋等等雜物，並究明倘將系爭手槍置於
該處於客觀上是否顯而易見，抑或隱蔽不明顯。又該衣櫃外面上
方是否屬於隱蔽不明顯或短時間可立即察見之處，攸關上訴人是
否知悉家中遭他人藏匿手槍之重要之待證事實，本可依現場勘驗
或詢問歐達宗加以釐清，或傳喚執行搜索之員警查明，原審均未
詳加調查，而以主觀擬制之推測認定上訴人「應無不立即於短期
間內旋即察見之可能」云云，顯有應於審判期日調查之證據未予
調查之違法。又自歐達宗擅將系爭槍、彈置放上訴人住處時起，
至警方搜索查扣約一個月間，上訴人與歐達宗均未曾聯繫，原審
法院均未就此詢問歐達宗，亦未函查相關通聯紀錄，徒以推測擬
制之方法，認定上訴人與歐達宗交情非淺，且無故意不告知上訴
人之理云云，亦有調查未盡之違法。(二)、原審就採為裁判基礎之
上述原審更二審卷內歐達宗筆錄內容，於審理中均未對上訴人提
示或告以要旨，另上訴人或辯護人無從防禦，造成突襲，對於上
訴人訴訟上權利有重大斲傷，有證據應調查而未調查之違法。(三)
、依據歐達宗及陳君山於原審之證言，足見本案實乃歐達宗於未
告知上訴人之情形下，擅自置放系爭槍、彈於上訴人住處房間衣
櫃上方之隱蔽處，彰彰明甚。然而，就上揭可資證明上訴人並不
知悉家中遭置槍、彈之有利證據，原判決均隻字未提，徒以臆測
推論歐達宗無故意不告知之理，而未翔實說明不採該有利上訴人
證據之理由，有判決不載理由之當然違背法令。(四)、由原判決理
由引用歐達宗於原審更二審審理中之證言，可知歐達宗將系爭槍
、彈置放於上訴人家中時，因上訴人已熟睡，歐達宗未告知上訴
人即已離去。另原判決於理由竟歸納小結「……歐達宗……返回
上訴人住處，於飲酒後始將該槍彈放置在屋內房間，以交付上訴
人……」云云，就歐達宗係未告知上訴人而擅自留置系爭手槍，
抑或飲酒後交付系爭手槍予上訴人，理由顯有矛盾。又上訴人並
未辯稱係遭歐達宗「栽槍陷害」，僅陳稱對歐達宗藏放槍、彈所
為並不知情，本件上訴人是否構成未經許可持有手槍罪責，關鍵
應在於上訴人是否知悉系爭槍、彈置放於上訴人住處，而上訴人
是否知情與上訴人有無抗辯係遭歐達宗栽槍陷害並無關聯，由原
判決意旨觀之，原判決似以上訴人未為其係遭歐達宗「栽槍陷害
」抗辯，即推論上訴人對於歐達宗置放槍、彈乙節係「知情」，
實令人費解，此部分原判決亦有所載理由矛盾之違誤等語。
惟查：證據之取捨、事實之認定，乃事實審法院職權行使之範圍
，事實審法院經調查證據之結果，本於確信，依自由心證之取捨
證據，苟其取捨，與經驗法則或論理法則無違，即不得任意指為
違法，而據為適法之第三審上訴理由。本件原判決認定上訴人有
原判決事實欄所載之犯行，因而撤銷第一審關於上訴人部分之不
當科刑判決，改判仍依想像競合犯從一重論處上訴人未經許可，
持有手槍罪刑（處有期徒刑五年一月，併科新台幣十萬元之罰金
），並為相關之沒收宣告。係以：上訴人坦承扣案手槍及子彈係
警方在其住處搜索查扣，於偵查中並陳稱扣案槍、彈應該是歐達
宗放置等情，參酌證人歐達宗、劉志強、鍾介仁、吳發輝、陳吉
峰、范閔欽、陳君山、鄭祥平、鄒興華、唐金華之證言，扣案之
制式奧地利製點四０手槍一支（槍枝管制編號00000000
00號、含彈匣一個）、子彈五顆（經鑑驗試射三顆）、內政部
警政署刑事警察局鑑驗通知書、搜索票等證據資料，為綜合之判
斷。並以上訴人雖否認犯行，辯稱：扣案槍、彈係歐達宗擅自藏
放，其不知情云云；及歐達宗證稱：其將扣案槍枝放置上訴人家
中衣櫃上方，當時有叫上訴人，但無法叫醒，其即離去云云；然
扣案槍、彈係放置於衣櫃上方，尚非隱蔽不明顯之處，上訴人應
無不立即於短期內察見之可能。而非法持有槍、彈係屬重罪，上
訴人茍若不同意收受，自無不立即催促歐達宗取回槍、彈之理。
且上訴人與歐達宗於案發前後常相往來，交情關係非淺，衡情歐
達宗若未經上訴人同意，自無意圖陷害上訴人，而將槍、彈攜往
上訴人住處放置，致使上訴人無端牽涉其中，又故意不予告知之
理，而以上訴人所辯不足採信，予以指駁。復敘明公訴意旨另以
：(一)、上訴人自七十五年間加入有內部管理結構，具集團性及脅
迫性、暴力性之犯罪組織四海幫。(二)、鍾介仁於八十七年九月上
旬某日，在台北市○○○路、延吉街口之「情人PUB 」內，將上
述扣案手槍及子彈多顆，交付上訴人保管，上訴人旋將之攜至台
北縣汐止市○○街四十七之五號十樓藏置，另於不詳時間將之交
付於歐達宗持有藏置。(三)、上訴人及其他四海幫份子多人，自八
十七年間起，在台北市○○○路○段一二三巷四弄十六號一樓經
營地下錢莊，並以之為常業，八十八年一月間，乘劉林源經濟困
難需錢恐急而無經驗之際，多次放貸予劉林源，每借款新台幣（
下同）十萬元，以十日為一期，利息一萬元（即月息三十分），
貸以重利。(四)、於八十八年二月間，將上開槍、彈，在台北市○
○○路○段一二三巷四弄十六號一樓，交付綽號「花哥」之四海
幫份子處理糾紛，再將槍、彈取回等情。因認上訴人另涉有修正
前刑法第三百四十五條之常業重利罪、組織犯罪防制條例第三條
第一項前段之指揮犯罪組織、槍砲彈藥刀械管制條例第七條第四
項、第十二條第四項之未經許可持有槍、彈罪嫌。經審理結果，
認不能證明上訴人犯罪，因檢察官認與上開論罪犯行分別有牽連
犯裁判上一罪關係或實質上一罪關係，而不另為無罪之諭知。已
詳細敘述其所憑之證據及認定之理由，所為論斷，俱有卷存證據
資料可資覆按，並無採證或認定事實違背經驗法則或論理法則，
或其他違背法令之情形。另查：(一)、證據之取捨、事實之認定，
本屬事實審法院之職權。認定犯罪事實所憑之證據，亦不以直接
證據為限，即綜合各種間接證據，本於推理作用，為認定犯罪事
實之基礎，如無違背一般經驗法則，亦不容任意指為違法，而據
為第三審上訴之適法理由。原判決已於理由內說明依據扣案槍、
彈係在上訴人住處搜索查扣，證人歐達宗、劉志強、陳君山所為
扣案槍、彈係歐達宗放置之陳述，扣案槍、彈放置處所並非隱蔽
不明顯之處，暨歐達宗與上訴人交情匪淺等卷內所有直接證據、
間接證據，本於推理作用認定上訴人有本件非法持有扣案槍、彈
犯行，其所為之認定，核與論理法則及經驗法則無違，亦無判決
不載理由或理由矛盾之違法情形可言。又歐達宗將扣案槍、彈放
置於上訴人住處時之情形，業據歐達宗、劉志強、陳君山分別證
述在卷，扣案槍、彈藏放之位置及搜索查獲時之情形，亦據警員
何明賢供述綦詳，上訴人對此亦無爭執，原審法院未再為無益之
重複調查，亦無應於審判期日調查之證據未予調查之違法。況查
原審法院係依據上訴人辯護人之聲請再度傳喚歐達宗到庭作證，
並由辯護人行主詰問，繼由檢察官為反詰問，有審判筆錄可稽，
則當日對歐達宗詰問之內容如何，均係由辯護人所主導，上訴意
旨竟執以指摘原審有調查未盡之違失云云，亦顯與卷內訴訟資料
不符，自非適法之第三審上訴理由。(二)、依卷附審判筆錄所載，
原審法院審判長於九十七年四月二十四日審判期日調查證據時，
業將歐達宗歷次供述之筆錄向上訴人、檢察官及辯護人朗讀並告
以要旨，並詢問渠等有無意見，原審審判長上開調查證據之範圍
，顯然包括歐達宗於原審更二審所為之證言在內，此部分原審所
踐行之調查證據程序，核與依刑事訴訟法第一百六十五條第一項
、第二百八十八條之一第一項之規定無違，上訴意旨指稱原審未
對歐達宗於原審更二審之證言筆錄依法調查云云，自非依據卷內
訴訟資料具體指摘原判決不當。(三)、原判決理由一、(四)、2.、(3)
引用歐達宗於原審更二審所為之證言，旨在說明其認定扣案槍、
彈係由歐達宗放置於上訴人住處之依據，原判決理由一、(四)、
則係說明綜合卷內證據資料，認定扣案槍、彈係歐達宗以將扣案
槍、彈放置於上訴人住處之方式，將之交付予上訴人，兩者間並
無判決理由矛盾之違法，此部分上訴意旨顯有誤會。其餘上訴意
旨仍就原審採證認事之職權行使，以及原判決已論列說明之事項
任意指摘，仍為事實上之爭執，核與法律規定得為第三審上訴理
由之違法情形，不相適合。其上訴違背法律上之程式，應予駁回
。
據上論結，應依刑事訴訟法第三百九十五條前段，判決如主文。
中    華    民    國  九十八  年    五    月  二十一  日
                      最高法院刑事第五庭
                          審判長法官  陳  正  庸
                                法官  賴  忠  星
                                法官  林  秀  夫
                                法官  宋      祺
                                法官  陳  祐  治
      本件正本證明與原本無異
                                      書  記  官
中    華    民    國  九十八  年    五    月  二十五  日
                                                      v


司法院資訊處製作；財團法人民間司法改革基金會備份。
